【裁判字號】    89,訴,321
【裁判日期】    890614
【裁判案由】    返還借款
【裁判全文】
臺灣臺南地方法院民事判決  八十九年度訴字第三二一號
    原      告  丁○○○
    訴訟代理人  丙○○
    被      告  甲○○
                乙○○
    右二人共同
    訴訟代理人  蘇新竹律師
                鄭和傑律師
右當事人間請求返還借款事件，本院判決如左：
    主    文
原告之訴駁回。
訴訟費用由原告負擔。
    事    實
甲、原告方面：
  一、聲明：
  （一）被告應共同給付原告新台幣（下同）一百七十萬元，及自民國七十四年十月
        一日起至清償日止，按月息百分之二計算之利息。
  （二）訴訟費用由被告負擔。
  二、陳述：
  （一）被告甲○○之父王進成邀同被告乙○○之父王登教為連帶保證人，於七十四
        年十月一日向原告借款一百七十萬元，約定七十七年十月一日償還，嗣借款
        人王進成於七十五年三月十六日死亡，連帶保證人王登教亦於八十三年八月
        十一日死亡，上開借款屆期，迄未清償，爰依借貸、連帶保證及繼承之法律
        關係，請求被告給付。
  （二）對被告抗辯之陳述：王進成之前即曾向原告借款，並提供其所有坐落台南縣
        安定鄉○○○段二００四地號設定抵押權予原告，原告才又借款一百七十萬
        元予王進成，故王進成確有向原告借款。又王進成之前亦曾提出支票三張
        向原告借取其他款項，該支票背面之「王進成」背書字跡與原告所提出之借
        據上王進成之簽名相同，由此可證該借據確為王進成所親簽。
  三、證據：提出借據一紙、王進成及王登教除戶戶籍謄本各一份、本院七十四年度
      訴字第三二八一號民事判決一份、台灣台南地方法院檢查處檢察官七十四年度
      偵字第一四三０號起訴書一份、本院七十四年度易字第九七五號刑事判決一份
      、土地登記謄本一份及支票及退票理由單各三紙為證。
乙、被告方面：
  一、聲明：求為判決如主文所示。
  二、陳述：
  （一）否認原告所主張被告於七十四年間有向原告借款之事實。
  （二）依原告所提出之借據，雖書明借用人為王進成（被告甲○○之父），連帶保
        證人為王登教（被告乙○○之父）。惟被告否認該借據之真正，應請被告就
        借據之真正及有交付借款之事實負舉證責任。
  （三）又王進成與王登教均已亡故，原告若依繼承關係，其單獨向被告請求，亦非
        合法。
  （四）另利息請求權時效為五年，民法第一百二十六條定有明文，原告請求自七十
        四年十月一日起之利息，顯不合法。
丙、本院依職權向台南縣新化地政事務所調閱台南縣安定鄉○○○段二００四地號土
    地抵押權人丁○○○設定抵押權之相關資料。
    理    由
一、原告起訴主張：被告甲○○之父王進成邀同被告乙○○之父王登教為連帶保證人
    ，於七十四年十月一日向原告借款一百七十萬元，約定七十七年十月一日償還，
    嗣借款人王進成於七十五年三月十六日死亡，連帶保證人王登教亦於八十三年八
    月十一日死亡，上開借款屆期，均未清償，爰依借貸、連帶保證及繼承之法律關
    係，請求被告給付借款一百七十萬元，及自七十四年十月一日起按月息百分之二
    計算之約定利息等語。
二、被告則以：被告並未向原告借款，並否認原告所提出借據之真正，及王進成與王
    登教均已亡故，原告應不得單獨向被告請求給付，另利息請求權時效為五年，原
    告請求自七十四年十月一日起之利息，與法不合等語，資為抗辯。
三、按民事訴訟如係由原告主張權利者，應先由原告負舉證之責，以證明其主張之真
    實，則被告就其抗辯之事實即令不能舉證，或其所舉證據尚有疵累，亦應駁回原
    告之請求（最高法院十七年上字第九一七號判例意旨參照）。次按私文書應由舉
    證人證其真正，民事訴訟法第三百五十七條前段亦定有明文。又所謂消費借貸者
    ，謂當事人一方移轉金錢或其他代替物之所有權於他方，而約定他方以種類、品
    質、數量相同之物返還之契約，此觀民法第四百七十四條第一項之規定自明。是
    原告既主張有金錢借貸關係存在，即須就其發生所需具備之特別要件即金錢之交
    付及借貸之意思表示相互一致負舉證責任。經查，原告主張被告甲○○之父王進
    成邀同被告乙○○之父王登教為連帶保證人，於七十四年十月一日向原告借款一
    百七十萬元，約定七十七年十月一日償還等事實，固據其提出借據一紙、土地登
    記簿謄本一份及支票三張為證。惟查，該借據之真正為被告所否認，依法應由原
    告證明其真正，原告雖另提出有「王進成」背書之支票三張用以證明借據上「王
    進成」簽名為真正，然該支票上「王進成」背書之真正亦為被告所否認，而原告
    復未能提出其他證據證明支票上「王進成」簽名之真正，自難以此認定借據上「
    王進成」之簽名為真正。至原告所提出之土地謄本上固確有以「王進成」為義務
    人而設定抵押權於原告之記載，惟該抵押權之設定時間係於七十二年二月九日，
    債權金額則為三十萬元，此有土地謄本在卷可稽，與原告所主張之借款日期、借
    款金額均不相符，而原告於本院審理時亦自承該抵押權設定與本件借款不同，是
    其他借款所設定（詳本院八十九年三月十五日言詞辯論筆錄），則依該土地謄本
    之記載亦無從認定「王進成」確有於七十四年間向原告借款，再參以本院依職權
    向台南縣新化地政事務所調取之上開土地抵押權設定資料觀之，其內「王進成」
    之印章亦與借據上「王進成」之印章不同，此亦為原告所不爭執，亦無從證明借
    據上「王進成」印章係真正。綜上原告顯無法舉證證明借據之真正，且亦未提出
    其他證據證明有交付金錢予王進成而與王進成成立借貸契約，則原告依借貸、連
    帶保證及繼承之法律關係請求被告給付借款及利息，即難認有理由，應予駁回。
四、本件事證已臻明確，兩造其餘攻擊防禦方法，於本判決結果不生影響，爰不一一
    論述，又原告聲請訊問其所提之支票發票人陳進發部分，因原告已自承「王進成
    」在支票上簽名背書時，陳進發並未在場（詳本院八十九年六月五日言詞辯論筆
    錄），則陳進發顯亦無法證明系爭支票之背書確為王進成所簽寫，本院認應無通
    知訊問之必要，併予敘明。
五、結論：原告之訴為無理由，依民事訴訟法第七十八條，判決如主文。
中      華      民      國    八十九    年      六      月    十四    日
                                臺灣臺南地方法院民事第二庭
~B法      官  童來好
右為正本係照原本作成
如對本判決上訴，須於判決送達後廿日內向本院提出上訴狀
中      華      民      國    八十九    年      六      月    十五    日
~B法院書記官  鄭佩玉


司法院資訊處製作；財團法人民間司法改革基金會備份。
